【裁判字號】    98,上易,512
【裁判日期】    980331
【裁判案由】    詐欺
【裁判全文】
臺灣高等法院刑事判決                 98年度上易字第512號
    上訴人  臺灣新竹地方法院檢察署檢察官
    被  告  甲○○
上列上訴人因被告詐欺案件，不服臺灣新竹地方法院97年度簡上
字第270號，中華民國98年1月20日第一審判決（聲請簡易判決處
刑案號：臺灣新竹地方法院檢察署97年度偵字第2675、4021號）
提起上訴，判決如下：
    主  文
原判決撤銷。
甲○○幫助犯詐術取財罪，處有期徒刑陸月，如易科罰金，以新
臺幣壹仟元折算壹日。
    犯罪事實
壹、甲○○預見提供自己的帳戶供他人使用，可能幫助掩飾或隱
    匿他人犯罪所得財物，將致使被害人及警方追查無門，仍不
    違背本意，基於幫助他人詐欺取財的不確定故意，於民國96
    年11月14日，在不詳地點，以不詳價格，將自己開立的渣打
    國際商業銀行光復簡易型分行帳號00000000000 號帳戶存摺
    、金融卡及密碼交予年籍不詳成年男子。
貳、該年籍不詳成年男子與其他成員即基於詐欺的共同犯意聯絡
    ，以甲○○提供的前述存摺等物，實行如下詐財犯行：
一、96年11月14日晚上8 時40分許，以電話向邱鈺書詐稱網路購
    物的分期付款方式有誤，要求邱鈺書前往提款機辦理更改，
    致邱鈺書陷於錯誤，依該詐欺成員指示，匯款新臺幣（下同
    ）10萬元於甲○○前述帳戶。
二、96年11月14日稍後另以同一手法向蘇申暖詐稱網路購物的分
    期付款方式有誤，要求蘇申暖前往提款機辦理解除，致蘇申
    暖陷於錯誤，依該詐欺成員指示，匯入9348元於甲○○前述
    帳戶。
參、邱鈺書、蘇申暖於匯款後察覺有異報警而查獲上情。
    理  由
壹、被告對於卷證的證據能力均表示無意見（本院98年3月6日準
    備程序筆錄2、6）。
貳、認定犯罪事實所憑證據和理由
一、被告坦承特地前往銀行辦理換發新式晶片金融卡，卻未同時
    更改原有密碼；嗣後經銀行列為警示帳戶的事實。
二、證人邱鈺書、蘇申暖對於前述犯罪事實的指述（警三3 、警
    四1） 。
三、匯款交易明細表（警三5 、警四6-1） ：證實證人邱鈺書、
    蘇申暖受詐欺而匯款的事實。
四、渣打國際商業銀行光復簡易型分行帳號00000000000號帳戶
    開戶申請書及交易往來明細表（偵5-7） ：證實被告於96年
    11月14日提領帳戶內僅剩的千元存款2000元。當日即有證人
    邱鈺書、蘇申暖先後匯入10萬元、9348元的收入紀錄，且迅
    即經由提款機提領的事實。
參、被告的辯解
    被告甲○○否認提供帳戶供他人騙取證人邱鈺書、蘇申暖匯
    款的幫助詐欺犯行，辯稱：「於前往銀行辦理換發晶片金融
    卡後，隨即順手將上述帳戶存摺、金融卡及密碼置於機車前
    方置物箱。經行員告知已被列入警示帳戶，才發覺上述物品
    已遺失。」等語。
肆、對於被告辯解的認定
一、金融帳戶存摺、金融卡及密碼事關個人財產權益的保障，專
    有性極高，一般人應有妥為保管及防止他人任意使用的認識
    ；且該等專有物品如落入不明人士手中，極易被利用為與財
    產犯罪的工具，此為一般生活的常識。
（一）依卷附被告騎乘的機車照片顯示，被告辯稱放置存摺、金
      融卡的置物箱，位在電門下方，深度僅有數寸，且無任何
      上鎖防閑的裝置。被告青壯之年、非無社會經驗，竟將攸
      關個人財產權益的物件，信手放置於任何人均可隨手隨意
      拿取之處；並且被告於本院準備程序坦承96年11月14 日
      前往二家銀行領款即渣打銀行及一信，而竟只將供本案犯
      行使用的渣打銀行存摺等物信手放在機車前方置物箱；卻
      細心地將一信的存摺等物收置於皮夾內。
      以現今金融卡多位數密碼的設計，他人任意輸入號碼而能
      與正確密碼相符的機率極低；除非得帳戶所有人同意、授
      權而交付甚至告知金融卡密碼，實難輕易取得他人存摺、
      金融卡與密碼。以金融卡隨機輸入密號碼而得以順利領取
      款項的機會，微乎其微。
      被告辯稱將存摺、金融卡及密碼置於同一處所，顯然悖離
      常情。此等辯解不合理且有違常情，不可採信。
（二）實行詐騙之人必與帳戶所有人約妥不得報警或掛失，以確
      保於一定時間內能自由使用該帳戶提款、轉帳，方得以完
      成利用該帳戶從事財產犯罪。
      此由被告事後以遺失為詞置辯，但卻未即刻報警或向金融
      機構辦理掛失的違常舉措得證。
（三）被告如上「於前往銀行辦理換發晶片金融卡後，隨即順手
      將上述帳戶存摺、金融卡及密碼置於機車前方置物箱。經
      行員告知已被列入警示帳戶，才發覺上述物品已遺失。」
      等語的辯解，與本院98年上易字第582 號詐欺案件被告的
      辯詞竟然一模一樣，有該案原審判決附於本院卷可憑。
      被告以詐欺集團給提供帳戶的人統一的答問教戰守則置辯
      ，其提供帳戶、提款卡及密碼予實行詐騙者的幫助詐欺的
      犯意與犯行明確，可以認定。
二、被告既提供帳戶予詐欺集團使用，並編造統一說詞，則被告
    自警偵、原審以至本院審理辯解前後一致，自屬當然，不足
    憑為有利於被告的認定。
三、被告將存摺、金融卡提供予不詳之人使用，卻無法說明有何
    確信將不至於遭利用於犯罪行為，應認被告容任他人利用其
    帳戶據以詐欺取財，並不違被告本意。
    近年詐騙集團詐欺取財的犯罪類型層出不窮，此等犯罪多利
    用人頭帳戶入出帳，已經有關機關、媒體不遺餘力宣導、查
    緝。被告為智力健全成年人，竟仍將金融帳戶存摺、提款卡
    及密碼提供他人，而果然被持以作為詐財的出入帳戶。被告
    容任他人利用其帳戶實行犯詐欺取財罪的不確定故意，可以
    認定。
伍、撤銷改判的理由
一、撤銷原判決的理由
    原判決採信被告甲○○前述出自詐騙集團統一的答問辯詞而
    為無罪認定，應有誤會。
    檢察官提起上訴，指稱原判決不當，有理由，應予撤銷改判
    。
二、自為判決的論罪科刑理由：
（一）被告所為，觸犯刑法第339條第1項、第30條第1項前段幫
      助詐欺取財罪。
（二）被告僅有一次提供帳戶的幫助行為，雖幫助詐欺集團分別
      詐取邱鈺書及蘇申暖財物，應僅成立一次幫助犯行。
（三）被告幫助他人犯罪，依刑法第30條第2 項規定減輕刑罰。
（四）審酌被告輕率的作為，甘為他人詐欺取財的中介，加鉅被
      害人尋求救濟的困難，助長犯罪集團惡行，已使被害人實
      際受有損害，犯後不具悔意等犯罪手段、生活狀況、智識
      程度等一切情狀，認宜量處如主文所示刑罰，併諭知易刑
      標準如主文。
陸、適用法律
一、刑事訴訟法第369條第1項前段、第364條、第299條第1項前
    段。
二、刑法第339條第1項、第30條第1項前段、第2項、第41條第1
    項前段。
三、刑法施行法第1條之1。
中    華    民    國    98    年    3     月    31    日
                  刑事第六庭  審判長法  官  林堭儀
                                    法  官  吳淑惠
                                    法  官  郭豫珍
以上正本證明與原本無異。
不得上訴。
                                    書記官  胡勤義
中    華    民    國    98    年    4     月    3     日
附錄：本案論罪科刑法條全文
中華民國刑法第339條
（普通詐欺罪）
意圖為自己或第三人不法之所有，以詐術使人將本人或第三人之
物交付者，處5年以下有期徒刑、拘役或科或併科1千元以下罰金
。
以前項方法得財產上不法之利益或使第三人得之者，亦同。
前二項之未遂犯罰之。


司法院資訊處製作；財團法人民間司法改革基金會備份。
